【裁判字號】    99,上訴,499
【裁判日期】    990211
【裁判案由】    毒品危害防制條例
【裁判全文】
臺灣高等法院刑事判決                99年度上訴字第499 號
上  訴  人
即  被  告  甲○○
上列上訴人因毒品危害防制條例案件，不服臺灣板橋地方法院98
年度訴字第3720號，中華民國98年12月23日第一審判決（起訴案
號：臺灣板橋地方法院檢察署98年度偵字第5209號），提起上訴
，本院判決如下：
    主  文
上訴駁回。
    理  由
一、依刑事訴訟法第350條、第361條、第362條、第367條規定，
    不服地方法院之第一審判決而上訴者，須提出上訴書狀，並
    應敘述具體理由，為上訴必備之程式；其所提出之書狀未敘
    述上訴理由，或僅曾以言詞陳述上訴理由者，均應於上訴期
    間屆滿後20日內補提理由書於第一審法院。第一審法院經形
    式審查，認逾期未補提上訴理由者，應定期間先命補正；逾
    期未補正者，為上訴不合法律上之程式，應以裁定駁回。倘
    已提出上訴理由，但所提非屬具體理由者，則由第二審法院
    以上訴不合法律上之程式，判決駁回。而所謂具體理由，必
    係依據卷內既有訴訟資料或提出新事證，指摘或表明第一審
    判決有何採證認事、用法或量刑等足以影響判決本旨之不當
    或違法，而構成應予撤銷之具體事由，始克當之（例如：依
    憑證據法則具體指出所採證據何以不具證據能力，或依憑卷
    證資料，明確指出所為證據證明力之判斷如何違背經驗、論
    理法則）；倘僅泛言原判決認定事實錯誤、違背法令、量刑
    失之過重或輕縱，而未依上揭意旨指出具體事由，或形式上
    雖已指出具體事由，然該事由縱使屬實，亦不足以認為原判
    決有何不當或違法者（例如：對不具有調查必要性之證據，
    法院未依聲請調查亦未說明理由，或援用證據不當，但除去
    該證據仍應為同一事實之認定），皆難謂係具體理由，俾與
    第二審上訴制度旨在請求第二審法院撤銷、變更第一審不當
    或違法之判決，以實現個案救濟之立法目的相契合，並節制
    濫行上訴，最高法院97年度台上字第892號判決意旨參照。
二、原審判決認被告甲○○明知海洛因、甲基安非他命依毒品危
    害防制條例第2 條第2 項第1 款、第2 款規定，分屬第一級
    、第二級毒品管理，不得非法持有及施用，竟於觀察、勒戒
    執行完畢釋放後5 年內再犯施用毒品案件經法院判處罪刑確
    定後，復基於施用第一級毒品海洛因及第二級毒品甲基安非
    他命之犯意，於98年7 月15日晚上7 時許在臺北縣三重市○
    ○路附近某處，以將海洛因及甲基安非他命以水稀釋後混合
    置入針筒內注射之方式，同時施用第一級毒品海洛因及第二
    級毒品甲基安非他命一次。嗣於98年7 月15日晚上8 時30分
    許在臺北縣三重市○○路○ 段163 巷157 號前為警查獲，並
    扣得海洛因一包（驗餘淨重0.2766公克）、注射針筒1 支，
    復採集其尿液送驗而查知上情。訊據被告甲○○於原審審理
    中矢口否認於前揭時地施用第一級毒品海洛因及第二級毒品
    甲基安非他命之犯行，辯稱：伊係遭警陷害始於98年7 月15
    日為警查獲，嗣因毒癮發作，遂在臺北縣三重市蘆洲分局延
    平派出所內，將海洛因與甲基安非他命混合以水稀釋後置入
    針筒內施打云云。惟查：（一）被告經採尿送驗結果，係呈
    嗎啡及甲基安非他命陽性反應，此有台灣檢驗科技股份有限
    公司98年8 月3 日編號UL/2009/70698 號濫用藥物檢驗報告
    、臺北縣政府警察局蘆洲分局偵辦毒品案件尿液代號對照表
    各一份在卷可稽（見偵查卷第21頁、第50頁）。又海洛因施
    用入人體後水解還原成嗎啡，再循嗎啡之代謝方式排出體外
    ，業據行政院衛生署藥物食品檢驗局以73藥檢壹字第030221
    號函說明綦詳，且尿液中能否驗出嗎啡陽性反應，與其投與
    量、投與途徑、採尿時間、個人體質及檢測方法之靈敏度有
    關，國外曾有文獻報導注射6毫克之海洛因鹽酸鹽，其代謝
    物嗎啡之平均可檢出時限約為26小時，亦經行政院衛生署藥
    物食品檢驗局於81年9月8日以（八一）藥檢壹字第8114885
    號函釋明在案。而甲基安非他命經口服投與後，約70％於24
    小時內自尿中排出，約90％於96小時內自尿中排出，由於目
    前國內尿液中甲基安非他命之檢驗僅為鑑定其是否呈陽性反
    應，尚未定其含量，且甲基安非他命成分之檢出與其投與方
    式、投與量、個人體質、採尿時間與檢測儀器之精密度等諸
    多因素有關，因此僅憑尿液中呈甲基安非他命陽性反應，並
    無法確實推算吸食時間距採集時間之長短，惟依上述資料推
    斷，最長可能不會超過4日即96時，此經行政院衛生署藥物
    食品檢驗局於81年2月8日以（八一）藥檢壹字第001156號函
    釋明在案。前揭尿液檢驗報告載明係以GC/MS（即氣相層析
    質譜儀分析法）方法作為確認檢驗之方式，而該方法之原理
    係檢品經氣化後，通過層析管分離純化，再將純化後之成分
    循序送入質譜儀做個別鑑定。因質譜儀所測定之圖譜，在化
    學上被公認具有指紋特性，故可據以完全判定該檢品係為何
    種化合物。是以氣相層析質譜儀作藥物及其代謝產物之定性
    及定量分析，幾乎不會有偽陽性反應產生，此經台北榮民總
    醫院於83年4月7日以83北總內字第3059號函釋明在案。（二
    ）被告於檢察官偵訊時供稱：伊於98年7月15日晚上7時許在
    臺北縣三重市○○路附近以針筒注射海洛因1次，扣案海洛
    因1包係伊買來供己施用的，針筒係伊施用毒品的工具等語
    明確，嗣於本院準備程序中始辯稱：伊係於為警查獲後、驗
    尿前，在派出所內以扣案注射針筒施打海洛因及甲基安非他
    命云云，是被告上開辯解是否可採，已非無疑。又扣案注射
    針筒乃為警當場查扣之重要證物，有查獲現場、扣案物品照
    片、贓證物品清單附卷可佐（見偵查卷第29頁至第32頁），
    警方豈有將扣案證物交予被告使用之理？另被告於98年7月
    15日晚上8時30分許為警查獲後，於同日晚上9時30分許在蘆
    洲分局延平派出所廁所經警採集其尿液一節，亦有臺北縣政
    府警察局蘆洲分局勘察採證同意書一份在卷足稽（見偵查卷
    第28頁），被告既涉有施用毒品犯嫌，倘其於警查獲前並無
    施用毒品之行為，殊無於查獲後、驗尿前，故意在派出所廁
    所內施用毒品，以坐實己罪之可能。由此益徵被告前揭辯解
    顯悖常情，難以採信。（三）按所謂「陷害教唆」，係指行
    為人原不具犯罪之故意，純因司法警察之設計教唆，始萌生
    犯意，進而實施犯罪構成要件之行為者而言。申言之，因「
    陷害教唆」係司法警察以引誘或教唆犯罪之不正當手段，使
    原無犯罪故意之人因而萌生犯意而實施犯罪
   ，再進而蒐集其犯罪之證據或予以逮捕偵辦；又「陷害教唆
    」與警方對於原已具有犯罪故意並已實施犯罪行為之人，以
    所謂「釣魚」之偵查技巧，蒐集其犯罪證據之情形有別，自
    不得混為一談（最高法院92年度台上字第4558號判決可資參
    照）。證人蘇耿生於本院審理中固證述：警員叫伊打電話給
    被告，請被告將伊與被告於98年6月間合資購買施用剩餘之
    毒品拿出來，伊進入被告住處樓梯間時，見被告已將毒品拿
    出來，便叫警察進入逮捕被告等語在卷，然被告持有及施用
    毒品之事實，既係發生於本案查獲之前，則警員縱有利用證
    人蘇耿生聯絡被告之行為，然並非誘發被告產生持有及施用
    毒品之犯意，自非「陷害教唆」，被告以此置辯，亦無足取。
   （四）甲基安非他命或海洛因大多分開使用，惟於下列情況
    會有混用：１、有些海洛因使用者喜好加入甲基安非他命以
    增加其舒暢感覺；２、原先使用甲基安非他命者開始嘗試使
    用海洛因時；３、有些海洛因成癮者偶而會施用安非他命來
    消除海洛因戒斷時出現之不舒服症狀；４、有些海洛因販毒
    者加入甲基安非他命以增加其重量。這兩種藥物同時施用不
    會引起排斥，甚至在欣快感方面有被加強的可能。此經行政
    院國軍退除役官兵輔導委員會臺北榮民總醫院於93年5月11
    日以北總內字第0930023372號函釋在案。本件因乏其他積極
    事證足資證明被告係分別施用海洛因與甲基安非他命，依罪
    疑唯輕原則，應從有利被告之認定，被告之尿液經以氣相層
    析質譜儀分析法檢驗，既係呈嗎啡及甲基安非他命陽性反應
    ，堪認其應有於前揭時間同時施用上開二毒品之行為。經查
    海洛因、甲基安非他命分屬毒品危害防制條例第2 條第2 項
    第1 款所規定之第一級毒品及同條項第2 款所規定之第二級
    毒品，核被告所為，係犯毒品危害防制條例第10條第1 項施
    用第一級毒品罪及同條第2 項施用第二級毒品罪。被告持有
    毒品，復進而施用，其持有毒品之低度行為，為施用毒品之
    高度行為所吸收，均不另論罪。被告同時施用係以一行為同
    時觸犯上開二罪，為想像競合犯，依刑法第55條之規定，應
    從重依施用第一級毒品罪論處。公訴意旨認上開二罪應分論
    併罰，容有誤會。被告有如前述刑事科刑及執行情形，有本
    院被告前案紀錄表在卷足憑。其受有期徒刑執行完畢，於5
    年內故意再犯本件最重本刑為有期徒刑以上之罪，為累犯，
    應依刑法第47條第1 項規定，加重其刑。爰審酌被告施用毒
    品，足以戕害其身心，滋生其他犯罪，惡化治安，嚴重損及
    公益，且被告前曾犯施用毒品罪，業經觀察、勒戒及刑事執
    行完畢，仍未戒斷其施用毒品之惡習，竟再為本件施用毒品
    犯行，顯見其不思悔改，及其犯後否認犯行等一切情狀，量
    處如主文所示之刑。
三、本件上訴人即被告甲○○不服原判決，於99年1 月21日具狀
    提起第二審上訴，其上訴意旨略以: 警方逮捕被告至臺北縣
    政府警察局蘆洲分局延平派出所，並以製作筆錄為由，拒絕
    載送被告至醫療單位服用美沙冬以抑制成癮性，並利用被告
    毒癮難耐以此要脅被告自白施用第一級毒品海洛英。另觀扣
    案物品照片，其注射針筒內尚有未施打之第一級毒品海洛英
    ，惟至原審時僅餘空針筒，且可調閱延平派出所之監視器，
    均可證明被告確在警察局內施用第一級毒品海洛英。另被告
    於98年6 月間與友人合購毒品，其後將所剩毒品及針筒交予
    蘇耿生處理，故該毒品非被告所有之物，實為蘇耿生所持有
    ，且蘇耿生於原審作證時，指證警察為因業績之故，使其陷
    害被告。綜上所述，原審判決與實情不符，且未具理由不採
    納有利於被告之證據，顯見原判決認事用法有諸多違誤，爰
    依刑事訴訟法第378 條、第379 條第10款及第14款規定提起
    上訴等語。
四、本院經查，原審扣案注射針筒乃為警當場查扣之重要證物，
    有查獲現場、扣案物品照片、贓證物品清單附卷可佐（見偵
    查卷第29頁至第32頁），警方豈有將扣案證物交予被告使用
    之理？另被告於98年7月15日晚上8時30分許為警查獲後，於
    同日晚上9時30分許在蘆洲分局延平派出所廁所經警採集其
    尿液一節，亦有臺北縣政府警察局蘆洲分局勘察採證同意書
    一份在卷足稽（見偵查卷第28頁），被告既涉有施用毒品犯
    嫌，倘其於警查獲前並無施用毒品之行為，殊無於查獲後、
    驗尿前，故意在派出所廁所內施用毒品，以坐實己罪之可能
    ，而被告指摘警察對其施以要脅、在警察局內施用毒品等語
    ，因未提出相關證據，實屬無據。依證人蘇耿生於原審證述
    可知，該第一級毒品海洛因及第二級毒品甲基安非他命確為
    被告所持有，其證述內容經其以證人身分具結在案，核與規
    定相符，被告未提出具體事由僅空言稱上開毒品非其持有，
    被告之主張顯不足採；且被告持有及施用毒品之事實，既係
    發生於本案查獲之前，則警員縱有利用證人蘇耿生聯絡被告
    之行為，然並非誘發被告產生持有及施用毒品之犯意，自非
    「陷害教唆」，無礙被告持有及施用上開毒品之事實。而按
    量刑之輕重，係屬事實審法院得依職權自由裁量之事項，茍
    於量刑時，已依行為人之責任為基礎，並斟酌刑法第57條各
    款所列情狀，而未逾越法定範圍，又未濫用其職權，即不得
    遽指為違法，此觀最高法院72年度台上字第6696號判例意旨
    自明。查本件原審判決於量刑時，已依上揭規定，審酌被告
    施用毒品，足以戕害其身心，滋生其他犯罪，惡化治安，嚴
    重損及公益，且被告前曾犯施用毒品罪，業經觀察、勒戒及
    刑事執行完畢，仍未戒斷其施用毒品之惡習，竟再為本件施
    用毒品犯行，顯見其不思悔改，及其犯後否認犯行等一切情
    狀，處有期徒刑1 年2 月，既未逾越法定刑度，亦未濫用自
    由裁量之權限，刑度亦屬妥適，核無不當或違法之情形。復
    核上訴人上訴理由之內容，未就原審判決有何採證認事、用
    法或量刑等足以影響原審判決本旨之不當或違法，而為具體
    指摘，揆諸首揭規定，其上訴自屬不合法律上之程式，應予
    駁回，並不經言詞辯論為之。
據上論斷，應依刑事訴訟法第367 條前段、第372 條，判決如主
文。
中    華    民    國    99    年     2    月    11    日
                刑事第十五庭  審判長法  官  吳昭瑩
                                    法  官  蘇隆惠
                                    法  官  吳炳桂
以上正本證明與原本無異。
如不服本判決，應於收受送達後10日內向本院提出上訴書狀，其
未敘述上訴之理由者並得於提起上訴後10日內向本院補提理由書
（均須按他造當事人之人數附繕本）「切勿逕送上級法院」。
                                    書記官  洪雅蔓
中    華    民    國    99    年    2     月    12    日


司法院資訊處製作；財團法人民間司法改革基金會備份。
